Inventaris van het archief van het Ministerie van Sociale Zaken en Werkgelegenheid: Directie Voorlichting, Bibliotheek en Documentatie, (1994) 1995-2001
Nationaal Archief, Den Haag
Ministerie van Sociale Zaken en Werkgelegenheid: Directie Voorlichting, Bibliotheek en Documentatie (VBD)
SZW / Dir. VBD
1994-2001
merendeel 1995-2001
S74
65 inventarisnummer(s); 2,60 meter
Normale geschreven, getypte en gedrukte documenten, geen bijzondere handschriften. Het archief bevat verder foto's, een diskette en een cd-rom.
Nationaal Archief
Ministerie van Sociale Zaken en Werkgelegenheid Directie Voorlichting, Bibliotheek en Documentatie 1987,, 1987-2002
Het archiefblok bevat archiefbescheiden over persvoorlichting, voorlichtingscampagnes, produceren en distribueren van voorlichtingsmateriaal, ontwikkelen van het departementaal voorlichtingsbeleid, documentaire informatievoorziening en beheer van de departementale bibliotheek.
Archiefvorming
Geschiedenis van de archiefvormer
Staatsalmanakken 1986 en 1987. Algemeen organisatie- en mandaatbesluit SZW 1995’, Staatscourant 1995, nr. 100 / p. 1-20. Organisatie-, mandaat- en volmachtbesluit directie Voorlichting, Bibliotheek en Documentatie 2000, Staatcourant 11 september, nr 175. Organisatie-, mandaat- en volmachtbesluit SZW 2002. Gepubliceerd in de Staatscourant van 7 januari 20, nr. 4 / p. 23.
Met ingang van 1 januari 1995 werd het Ministerie van Sociale Zaken en Werkgelegenheid (SZW) ingrijpend gereorganiseerd. Het departement werd verdeeld in zogenaamde beleidsdirecties, facetdirecties en ondersteunende directies. Eén van facetdirecties was de Directie Voorlichting, Bibliotheek en Documentatie (VBD) die in 1987 was opgericht als opvolger van de Stafafdeling Externe Betrekkingen. Deze directie stond rechtstreeks onder de leiding van de secretaris-generaal en verantwoordelijk was voor:
Het optreden als woordvoerder van de bewindspersonen
Het ontwikkelen van een departementaal voorlichtingsbeleid
Het coördineren van de toepassing en bewaking van de departementale huisstijl
Het organiseren van voorlichting- en informatiecampagnes
Het (doen) produceren en distribueren van voorlichtingsmateriaal
Het verzorgen van persvoorlichting en -documentatie
Het verzorgen van de documentaire informatie en in functie daarvan het beheren van de departementale bibliotheek
Het organiseren van conferenties e.d.
De organisatie van de Directie VBD bestond uit volgende organisatieonderdelen:
Afdeling Persvoorlichting
Afdeling Voorlichting aan Publiek en Intermediairen
Afdeling Bibliotheek en Documentatie
Bureau Bedrijfsvoering.
Afdeling Persvoorlichting
De afdeling was verantwoordelijk voor de volgende algemene taken:
Het onderzoeken van de behoefte aan persvoorlichting en woordvoering zowel binnen SZW als bij de pers
Het adviseren van de politieke en ambtelijke leiding en de directies over de presentatie van het beleid aan de pers en over de inzet van persvoorlichtingsmiddelen
Het ontwikkelen van het persvoorlichtingsbeleid van SZW en het adviseren over de integratie van dit beleid in het SZW-beleid
Het coördineren en uitvoeren van de persvoorlichting en woordvoering
Het waarborgen van een goede technische en organisatorische infrastructuur voor de communicatie met de pers
Het bevorderen van een goede relatie van SZW met de pers
het coördineren van en adviseren over uitnodigingen met betrekking tot representatie van bewindspersonen
Het schrijven en coördineren van de speeches ten behoeve van de bewindspersonen en de ambtelijke leiding.
Afdeling Voorlichting aan Publiek en Intermediairen
Deze afdeling was verantwoordelijk voor de volgende algemene taken:
Het adviseren over de integratie van het massamediale communicatie beleid in het SZW beleid en in het overige voorlichtingsbeleid
Het vervullen van een adviesfunctie ten behoeve van de politieke, ambtelijke leiding en de directies van SZW met betrekking tot de strategie, vorm, inhoud, kosten en opbrengsten van communicatie als ondersteunend of als zelfstandig beleidsinstrument
Het coördineren en (doen) uitvoeren van massamediale activiteiten
Het coördineren van de toepassing en bewaking van de departementale huisstijl
Het op verzoek geven van rechtstreekse telefonische en schriftelijke voorlichting en informatie aan burgers en instellingen over (actuele) beleidsaangelegenheden op het terrein van SZW
Het behandelen van persoonlijke brieven van burgers
Het waarborgen van faciliteiten onder andere op het gebied van (uitbesteding van) aanmaak van voorlichtingsproducten en de procesbegeleiding bij aanmaak van voorlichtingsproducten
Het methodisch en systematisch onderzoeken van de behoefte aan massamediale voorlichting zowel binnen SZW als bij de beleidsrelevante doelgroepen van SZW in de samenleving en het aansluitend initiëren en volledig uitwerken van het massamediale communicatiebeleid binnen het kader van het totale communicatiebeleid van SZW
Ondersteunen bij en regelen van de organisatie van conferenties, de logistieke verzorging en de nazorg
Ondersteuning bij het ontvangen van bezoekersgroepen.
Afdeling Bibliotheek en Documentatie
De afdeling was verantwoordelijk voor de volgende algemene taken:
Het methodisch en systematisch onderzoeken van de behoefte aan documentaire informatie binnen SZW en het aansluitend initiëren van het documentaire informatievoorzieningbeleid binnen het kader van het totale communicatiebeleid van VBD
Het selecteren, het produceren, het toegankelijk maken, het beschikbaar stellen en het analyseren van documentaire- en actuele (pers)informatie
Het actief, zowel algemeen als op de individuele ambtenaar gericht, attenderen op nieuws- en literatuurgegevens, ook in de vorm van het bijdragen aan publiciteitsanalyses onder mede verantwoordelijkheid van andere VBD-disciplines
Het verstrekken van informatie uit externe (geautomatiseerde) bronnen
Het aanschaffen, het toegankelijk maken, het systematisch opslaan en het beschikbaar stellen van relevante documenten
Het verstrekken van informatie over en uit de eigen collectie en over de collecties van andere bibliotheken
Het verzorgen van interne documentverstrekking onder andere door middel van uitlening en circulatie en het verzorgen van interbibliothecair leenverkeer
Het bevorderen en faciliteren van goede externe informatie voorzieningsprocessen door het toegankelijk maken en beschikbaar stellen van documenten voor voorlichtingsdoelstellingen
Het bijdragen aan de ontwikkeling van het Informatie- en communicatietechnologie beleid Websystemen
Het inhoudelijk beheren van SZW-web en het onderzoeken van het decentrale publicatiebeleid van directies
Het uitvoeren van documentatie taken ten behoeve van het toegankelijk maken van digitale documenten op de websystemen
Het coördineren van de functionele exploitatie en ontwikkeling van deze systemen
Het uitvoeren van werkzaamheden in het kader van het functioneel beheer van deze systemen.
Bureau Bedrijfsvoering
Dit bureau was verantwoordelijk voor de volgende algemene taken:
Het formuleren van intern strategisch beleid en het adviseren van directeur VBD en het overig lijnmanagement over alle beheers- en besturingsaangelegenheden van VBD op het gebied van personeel, informatievoorziening, organisatie, financiën, algemene zaken en huisvesting (PIOFAH) binnen de directie
Het geven van uitvoering aan alle beheersaangelegenheden waaronder het inrichten van de financiële administratie op proces- en projectbeheersing teneinde managementgegevens te genereren voor de productiebesturing
Contractbeheer.
Met ingang van 1 januari 2002 werd het Ministerie van SZW gereorganiseerd en werd de Directie VBD opgeheven en ondergebracht in de nieuwe Directie Communicatie.
Geschiedenis van het archiefbeheer
Het archief over deze periode (1995-2001) was niet compleet. Bij het vooronderzoek werd geconstateerd dat in 1999 vijf meter archief over de periode 1993-1997 vernietigd is op basis van de SZW vernietigingslijst 1967.
De dossieromschrijvingen waren in deze periode enerzijds voorzien van de SZW-code en anderzijds van door SZW gehanteerde Basisselectiedocumenten. Ook kwam het voor dat er helemaal geen toegankelijkheidskenmerken op de dossieromschrijvingen waren opgenomen.
De verwerving van het archief
Het archief is in 2015 door Ministerie van Sociale Zaken en Werkgelegenheid overgebracht naar het Nationaal Archief, krachtens artikel 12 van de Archiefwet 1995
Inhoud en structuur van het archief
Inhoud
Het archief van Directie VBD over de periode 1995-2001 was 4,2 meter groot en bestond uit 34 dozen. De archiefbescheiden bestaan uit vergaderstukken, beleidsplannen, correspondentie en documentatie betreffende de onderwerpen die voortvloeiden uit het takenpakket van de Directie Voorlichting, Bibliotheek en Documentatie over de periode 1995-2001.
Tijdens de bewerking zijn nog ca. 4 meter ingebonden persberichten over de periode 1973-2008 gevonden en meegenomen in de bewerking.
Selectie en vernietiging
Het archief bestond uit 8,2 meter. Na bewerking hiervan is in totaal 3,5 meter archief voor bewaring overgebleven en 2,2 meter is voor vernietiging aangewezen. 2,5 meter is afgescheiden omdat het buiten de periode van dit archief viel.
Bij de selectie is gebruik gemaakt van de volgende selectielijsten:
Selectielijst voor de neerslag van de handelingen van de minister van Sociale Zaken en Werkgelegenheid en de onder hem ressorterende actoren op het beleidsterrein Rijksbegroting over de periode 1945-2000. Deze lijst is gepubliceerd in de Staatscourant van 31 maart 2005, nr. 62 / p. 34
Selectielijst voor de neerslag van de handelingen van de minister van Sociale Zaken en Werkgelegenheid als vakminister en de onder hem als vakminister ressorterende actoren op het deelbeleidsterrein formatiebeleid, arbeidsmarktbeleid en personeelsontwikkeling en mobiliteit over de periode 1945-1996), gepubliceerd in de Staatscourant van 16 oktober 2001, nr. 200 / p. 10. Hierbij wordt rekening gehouden met de publicatie van onderstaand Basisselectiedocument voor de minister van Sociale Zaken en Werkgelegenheid en de onder hem ressorterende actoren op het deelbeleidsterrein van personeelszaken, t.w. het personeelsdossier
Selectielijst voor de neerslag van de handelingen van de Minister van Sociale Zaken en Werkgelegenheid en de onder hem ressorterende actoren op het beleidsterrein Voorlichting van de rijksoverheid, over de periode 1945 -. De lijst is gepubliceerd in de Staatscourant van14 juni 2007, nr. 112 / pag. 10
Selectielijst voor de neerslag van de handelingen van de minister van Sociale Zaken en Werkgelegenheid en de onder hem ressorterende actoren op het beleidsterrein Overheidsinformatievoorziening over de periode 1945-1999. Deze lijst is gepubliceerd in de Staatscourant van 20 oktober 2003, nr. 202 / p. 12
Selectielijst voor de neerslag van de handelingen van de minister van Sociale Zaken en Werkgelegenheid en de onder hem ressorterende actoren op het beleidsterrein Organisatie van de Rijksoverheid over de periode 1945-1999. Deze lijst is gepubliceerd in de Staatscourant van 14 juni 2007, nr. 112 / p. 10.
Aanvullingen
Geen tekst
Ordening van het archief
Het eindresultaat van de bewerking is een klassiek+ toegang op het archief van het Ministerie van Sociale Zaken en Werkgelegenheid Directie Voorlichting, Bibliotheek en Documentatie. De toegang op de archiefbescheiden van de directie is ingedeeld in twee hoofdrubrieken, organisatie en taakuitvoering, waarbij taakuitvoering op basis van de taken van de archiefvormer is ingedeeld:
A. Organisatie
B. Taakuitvoering
B.1 Persvoorlichting
B.2 Voorlichting aan publiek en Intermediairen
B.3 Bibliotheek en documentatie
B.4 Digitale dragers
Aanwijzingen voor de gebruiker
Openbaarheidsbeperkingen
Volledig openbaar.
Materiële beperkingen
Het archief kent geen beperkingen voor het raadplegen van stukken als gevolg van slechte materiële staat.
Andere toegang
Er is geen andere toegang beschikbaar
Aanvraaginstructie
Openbare archiefstukken kunnen online worden aangevraagd en gereserveerd. U kunt dit ook via de terminals in de studiezaal van het Nationaal Archief doen. Om te kunnen reserveren dient u de volgende stappen te volgen:
Creëer een account of log in.
Selecteer in de archiefinventaris een archiefstuk.
Klik op ‘Reserveer’ en kies een tijdstip van inzage.
Verwant materiaal
Bewaarplaats van originelen
Niet van toepassing
Beschikbaarheid van kopieën
Inventarisnummers van dit archief zijn niet in kopievorm beschikbaar
Afgescheiden archiefmateriaal
Er is geen archiefmateriaal afgescheiden
Verwante archieven
2.15.81 – Inventaris van de archieven van de 5e sector van het Ministerie van Sociale Zaken en Werkgelegenheden (1941) 1945 - 1994
Beschrijving van de series en archiefbestanddelen
- ORGANISME, A.
  - Stukken betreffende het opstellen van het Directieplan VBD 1994 alsmede het verzamelen van gegevens over de herinrichting en reorganisatie van het ministerie, 1; pak
  - Stukken betreffende het opstellen van de jaarplannen voor de jaren 1999-2001, 1998-2000; 2; omslag
  - Stukken betreffende het tot stand komen van de Sociale jaarverslagen over de jaren 1998-2001, 3; omslag
  - Stukken betreffende het uitwerken van het Plan van Aanpak van Distributieve naar Responsieve Communicatie en Informatie als onderdeel van het veranderproject van de Directie Voorlichting, Bibliotheek en Documentatie (VBD), 2000-2001; 4; pak
  - Stukken betreffende het vaststellen van de administratieve organisatie-procesbeschrijvingen, 2000-2001; 5; pak
    Nota bene: Voor de diskette zie inv.nr. 65
  - Stukken betreffende het voorbereiden van de reorganisatie en het opstellen van het concept formatieplan Directie Communicatie, 2000-2001; 6-7; 2 pakken
    - 2000-2001-06, 6; pak
    - 2001-07-2001-08, 7; pak
  - Stukken betreffende de totstandkoming van een Plan van aanpak voor investeringsvoorstellen op basis van informatieplanning 2002-2005 voor de Directie Voorlichting, Bibliotheek en Documentatie (VBD) en het informatiebeveiligingsplan voor de Directie VBD, 2001; 8; pak
    092.9-0006-01 Minister van Sociale Zaken en Werkgelegenheid
    092.9-0094-01 Minister van Sociale Zaken en Werkgelegenheid
  - Periodieke rapportages voor de ministerstaf ter verantwoording van de werkzaamheden van de Directie Voorlichting, Bibliotheek en Documentatie (VBD), 2001; 9; pak
    143.10-0319-01 Minister van Sociale Zaken en Werkgelegenheid
    143.10-0145-01 Minister van Sociale Zaken en Werkgelegenheid
- TAAKUITVOERING, B.
  - Persvoorlichting, B.1
    - Persberichten, 1995-2001; 10-22; 13 banden
      Nota bene: Het betreft een serie ingebonden numeriek geordende persberichten
      - 1 - 118 1995, 10; band
      - 119 - 234 1995, 11; band
      - 1 - 124 1996, 12; band
      - 125 - 250 1996, 13; band
      - 1 - 121 1997, 14; band
      - 122 - 244 1997, 15; band
      - 1 - 192 1998, 16; band
      - 1 - 123 1999, 17; band
      - 124 - 251 1999, 18; band
      - 1 - 136 2000, 19; band
      - 137 - 241 2000, 20; band
      - 1 - 115 2001, 21; band
      - 116 - 231 2001, 22; band
    - Stukken betreffende het opstellen van persberichten, 2001; 23-24; 2 pakken
      - 2001-01-2001-06, 23; pak
      - 2001-07-2001-12, 24; pak
    - Stukken betreffende het tot stand komen van de eindrapportage getiteld Vermeend, Verstand en Hoogervorst in de pers, een analyse van de publiciteit in het afgelopen parlementaire jaar, 2001; 25; omslag
  - Voorlichting aan publiek en intermediairen, B.2
    - Stukken betreffende het geven van hoofdlijnen voor het communicatiebeleid 1994 - 1998, met name over de bestrijding van langdurige werkloosheid, van het Ministerie van Sociale Zaken en Werkgelegenheid (SZW) ten behoeve van het nieuwe regeerakkoord enerzijds en de herinrichting van het ministerie anderzijds, 26; omslag
    - Stukken betreffende het verzorgen van de uitgave van tijdschriften en andere publicaties gemaakt door de Directie Voorlichting, Bibliotheek en Documentatie (VBD), 1994-2001; 27-29; 3 pak
      Nota bene: Niet nader onder te verdelen
      - 1994-1999, 27; pak
      - 1997-2001, 28; pak
        Nota bene: Voor de CD-rom zie inv.nr. 64
      - 2000-2001, 29; pak
    - Stukken betreffende het vaststellen van het Financieel Beheersconcept Subsidies (FBS), alsmede het samenwerken met het Ministerie van Volksgezondheid, Welzijn en Sport (VWS) door middel van financiële steun aan de documentaire Altijd blaren op je tong, een documentaire tweeluik over jeugdige, chronisch zieke mensen, uitgevoerd door TV Ditz BV te Amsterdam, 1999-2000; 30; pak
    - Stukken betreffende het voeren van overleg met de Ondernemingsraad Kerndepartementen (OR-K) inzake het door het OR-K gegeven advies Centrale Intake van Brieven van Burgers van de Ondernemingsraad en het vragen van toestemming aan de ministers en staatssecretarissen inzake de wijze van behandeling van de beantwoording van e-mails van burgers gericht aan bewindslieden, 2000-2001; 31; omslag
    - Stukken betreffende het behandelen van aangelegenheden met betrekking tot het Projectbureau WEB (webontwikkeling) belast met de ontwikkeling en inbedding van webtechnologie binnen het ministerie, 2000-2001; 32-34; 2 omslag en 1 pak
      - Totstandkoming van het formatierapport en instellingsnotitie Projectbureau WEB (webontwikkeling) 2001, 32; omslag
      - Vergaderverslagen van bijeenkomsten 2000-2001, 33; omslag
      - Vergaderverslagen van het Portefeuillehoudersoverleg 2001, 34; pak
    - Vergaderstukken van de Stuurgroep Van Distributief naar Responsief met als taak een internetsite op te zetten om met doelgroepen van het Ministerie van Sociale Zaken en Werkgelegenheid (SZW) te communiceren, 2000-2001; 35-48; 10 pakken en 4 omslagen
      Nota bene: De vergaderstukken zijn geordend op vergaderdatum
      - Vergaderstukken van de stuurgroep 2001-01, 35; pak
      - Vergaderstukken van de stuurgroep 2001-02, 36; pak
      - Vergaderstukken van de stuurgroep 2001-03, 37; pak
      - Vergaderstukken van de stuurgroep 2001-04, 38; pak
      - Vergaderstukken van de stuurgroep 2001-05, 39; pak
      - Vergaderstukken van de stuurgroep 2001-06, 40; pak
      - Vergaderstukken van de stuurgroep 2001-07, 41; pak
      - Vergaderstukken van de stuurgroep 2001-08, 42; omslag
      - Vergaderstukken van het overleg met het Managementteam (MT) 2001-09, 43; pak
      - Vergaderstukken van het overleg met het Managementteam (MT) 2001-10, 44; pak
      - Vergaderstukken van de stuurgroep 2001-10-2001-12, 45; omslag
      - Vergaderstukken van het overleg met het Managementteam (MT) 2001-11, 46; omslag
      - Vergaderstukken van het overleg met het Managementteam (MT) 2001-12, 47; omslag
      - Stukken betreffende het uitgeven van nieuwsbulletins Van Distributief naar Responsief (nummers 01 - 31) 2000-2001, 48; pak
    - Stukken betreffende het adviseren van de directeur-generaal, staatssecretaris en de minister op het gebied van interne en externe publiciteit, 2001; 49; omslag
    - Stukken betreffende het inbrengen van standpunten in de stafbesprekingen als voorbereiding op ministerraadsvergaderingen, 2001; 50; pak
    - Stukken betreffende het informeren van de staatssecretaris inzake de stand van zaken omtrent de voorlichting rondom het onderwerp Arbeid en Zorg, 2001; 51; omslag
    - Stukken betreffende het leveren van een reactie aan de plaatsvervangende secretaris-generaal op de notitie getiteld SZW (Sociale Zaken en Werkgelegenheid) in Beweging: de Hoofdroute, 2001; 52; pak
      Nota bene: Bevat het rapport De Organisatieverandering van VBD (Voorlichting, Bibliotheek en Documentatie
    - Stukken betreffende het opstellen van nota's, het vaststellen van opdrachten en eindproducten van diverse campagnes in 2001 en 2002, 53-56; 1 omslag en 3 pak
      - Campagne Combineren werk en privé 2001, 53; pak
      - De campagnes 2001 getiteld Arbeid & Zorg, Nabestaandenpensioen, Wet Structuur Uitvoeringsorganisatie Werk en Inkomen (SUWI), Poortwachter, Preventie en Re-integratie Wet op de Arbeidsongeschiktheidsverzekering (WAO), herintredende Vrouwen en Reis Langs Culturen: Landen Leren van Elkaar! 2001, 54; pak
      - De campagnes 2002 2001, 55; pak
      - Deelname in het Grote Projectenberaad 2001, 56; omslag
    - Stukken betreffende het vaststellen van de opdracht voor de uitvoering van het Projectplan Attenderingsperiodiek, alsmede het informeren van de voorzitter van de Tweede Kamer inzake de start van de website Jongerensite, 2001; 57; omslag
      092.9-0012-01 Minister van Sociale Zaken en Werkgelegenheid
      092.9-0023-01 Minister van Sociale Zaken en Werkgelegenheid
    - Stukken betreffende het verlenen van medewerking aan de activiteiten betreffende de viering 100 jaar Sociale Zekerheid, met name in de rol van voorzitter van de Regiegroep Nationale Jubileumviering 100 jaar Sociale Zekerheid in Nederland, 2001; 58; pak
      Nota bene: Met foto's
    - Vergaderstukken van de Stuurgroep Onderzoek inverdieneffecten Intranet en Internet, 2001; 59; omslag
      092.9-0041-01 Minister van Sociale Zaken en Werkgelegenheid
      092.9-0198-01 Minister van Sociale Zaken en Werkgelegenheid
  - Bibliotheek en documentatie, B.3
    - Stukken betreffende het informeren over de ontwikkelingen van een andere organisatorische opzet van de interdepartementale bibliotheek- en documentatie-afdelingen (bidocs) en wijzigingen in de leidinggevende structuur van Bidoc van de Directie Voorlichting, Bibliotheek en Voorlichting (VBD), 1995; 60; pak
    - Stukken betreffende het verzamelen van jaarplannen van diverse directies van het Ministerie van Sociale Zaken en Werkgelegenheid, 1995-1996; 61; pak
    - Stukken betreffende het verstrekken van de opdracht tot vernietiging van archiefbescheiden, 1999; 62; omslag
    - Stukken betreffende het vaststellen van de opdracht voor de opzet en de uitvoering van het project Documentatie, Informatievoorzieningen (DIV) ten behoeve van de Directie Voorlichting, Bibliotheek en Documentatie (VBD), uitgevoerd door DOXIS BV (Documentaire Informatiespecialisten) te Leidschendam, 2000-2001; 63; pak
      143.10-0033-01 Minister van Sociale Zaken en Werkgelegenheid
      143.10-0353-01 Minister van Sociale Zaken en Werkgelegenheid
  - Digitale dragers, B.4
    - CD-rom behorende bij inv.nr. 28, 64
    - Diskette behorende bij inv.nr. 5, 65